臺灣高等法院臺南分院刑事判決　　　　　　　　　　　　　　　　　　　　行股
　　上　訴　人
　　即　被　告　丙　○　○
　　指定辯護人　本院公設辯護人　丁　○　○
右上訴人因殺人未遂案件，不服臺灣臺南地方法院九十年度訴字第一五四五號中華民
國九十一年三月十一日第一審判決（起訴案號：臺灣臺南地方法院檢察署九十年度偵
字第一二五六七號），提起上訴，本院判決如左：
    主      文
上訴駁回。
    事      實
丙○○與女友吳宋頤（原名吳頌怡）二人，在臺南市○區○○路二十巷六十五號租屋
同居，於民國（下同）九十年十月二十八日下午五時許，因懷疑住在對面即同巷二十
號三樓之甲○○，偷窺吳宋頤更衣，乃與甲○○隔窗對罵，雙方因而互相懷恨在心，
翌（二十九）日凌晨三時許，丙○○、吳宋頤二人返回上址，甲○○自住處開窗詢問
丙○○是否住隔壁三樓，丙○○未予理會，甲○○乃持球棒下樓欲與之理論，丙○○
見甲○○手拿球棒，亦衝入屋內一樓廚房，拿出一把水果刀置於一樓大門後之機車椅
墊上，旋出門與甲○○理論又起口角，甲○○即持球棒朝丙○○揮去，丙○○見狀閃
避，盛怒下竟基於殺人之犯意，返身進入門內持先前置於機車椅墊上之水果刀外出，
朝甲○○腹部猛刺一刀，甲○○被刺遂放下球棒與丙○○搶奪水果刀，拉扯中丙○○
再猛刺甲○○腹部一刀，甲○○轉身欲離去時，丙○○又朝甲○○背部猛刺一刀，正
`丰狐摩旓壑U側，致甲○○受有上腹部刀刺傷五公分寬，深及腹部肌肉上層合併出血
性休克，下腹部刀刺傷三公分寬，深及腹膜，左側胸壁下側二公分寬，刀刺深及肌肉
等傷。丙○○行兇後因見甲○○血流如注，乃於犯罪未被有偵查權之公務員或機關發
覺前，趕緊請其女友報警前來將甲○○送醫急救，甲○○始倖免於難，丙○○並於警
員乙○○到場時自首坦承犯行，進而接受裁判。案經臺南市警察局第一分局報請臺灣
臺南地方法院檢察署檢察官偵查起訴。
    理      由
一、訊據上訴人即被告丙○○，固不諱言有於右揭時地，因上開事故持水果刀刺傷被
    害人甲○○之事實；惟矢口否認有何殺人未遂之犯行，並辯稱：其係因被害人拿
    球棒出來，其始持水果刀防身，並用以威嚇被害人，其並無殺害被害人之意，且
    被害人所受之傷，係因被害人欲搶其水果刀，於雙方拉扯中所誤傷，並非其持刀
    蓄意刺殺被害人所致云云。經查被告自白因懷疑被害人偷窺其女友更衣起口角，
    於右揭時地與被害人發生衝突後，所持之水果刀傷及被害人，致被害人受有上腹
    部刀刺傷五公分寬，深及腹部肌肉上層合併出血性休克，下腹部刀刺傷三公分寬
    ，深及腹膜，左側胸壁下側二公分寬，刀刺深及肌肉等情，核與被害人迭在警訊
    及原審指訴被害之情節相符，並據證人吳宋頤先後在警訊及原審證述屬實，復有
    行政院衛生署臺南醫院所出具之診斷證明書一紙附於警卷足稽，及經警所查獲供
    被告犯罪所用之水果刀一把扣案為憑。茲所應審究者，厥為被害人所受三刀傷是
    否被告故意行刺所致？及被告行刺時是否具有殺人之犯意？二情而已。卷查被告
    係持刀故意刺傷被害人，而非雙方在拉扯間不慎誤傷，已據被告在警訊之初供承
    ：我在衝突中有持刀刺他（被害人）二至三刀（見警卷第一頁背面），繼在偵查
    中自承：被害人和我發生爭執，當時我已拿水果刀在手，被害人好像要以球棒打
    我，所以我拿水果刀刺他，我刺他的腹部二、三刀（一刀應係背部）（見偵查卷
    第五０背面）各等語不諱，並據被害人在警訊中指訴稱：被告係持水果刀刺我腹
    部二刀、背部一刀，原因係被告認我偷看他女朋友換衣服，與他發生口角（見偵
    查卷第二十五頁）等語不移。再觀之被害人所受之傷勢，除腹部受有二刀傷深及
    胃部、腹膜外，另在背部尚有左側胸壁下側二公分寬深及肌肉之刀傷，苟如被告
    所辯被害人所受之傷係雙方搶刀拉扯時所誤傷，衡情被害人所受之傷應係位於雙
    手及人體之正面，且係輕微之表皮劃傷，豈有正中深入被害人腹部及在背部，尤
    以僅止被害人受傷，被告卻能全身安然無恙之理？被告係持刀蓄意行刺被害人，
    益信而有徵。至被害人於雙方達成和解後，在原審提出刑事撤回告訴狀，撤回對
    被告之告訴，並於書狀內陳稱：被告係失手傷人云云，因與前開事證不合，顯屬
    雙方民事和解後，被害人意圖卸免被告殺人未遂罪責，所故為迴護之飾詞，難採
    為被告有利之認定。次按對於現在不法之侵害，而出於防衛自己或他人權利之行
    為不罰，刑法第二十三條定有明文，是正當防衛之要件，必對於現在之不法侵害
    ，始能成立，若侵害已過去，或預料有侵害而侵害尚屬未來，則其加害行為，自
    無成立正當防衛之可言，故侵害已過去後之報復行為，不得主張防衛權，迭經最
    高法院著有判例在案足參。查被告在原審既供稱：被害人拿球棒要打伊，伊閃掉
    沒打到，伊才進去拿刀子出來防身等語明確；另證人吳宋頤在原審亦證稱：甲○○看到伊男朋友拿出刀子後，口氣就變好了，說只係要談談而已等語在卷。足見
    被告係在被害人拿球棒攻擊之侵害行為過去後，再進入門內拿水果刀出來，斯時
    被害人見被告拿出水果刀後，即未再有攻擊之侵害行為，乃被告竟於不法之侵害
    業已過去後，猶持刀刺傷被害人，要與正當防衛要件不合，應毋庸疑。又扣案之
    水果刀一把，刀刃係金屬製造，長約十六公分，刀刃前端鋒利，刀柄塑膠製造，
    長約十二公分等情，亦據原審當庭勘驗屬實，並有該刀照片一張存卷可佐，則以
    該利刃猛刺人體佈滿重要臟器之腹部，足取人命，當為一般人所明知，被告當亦
    知之，乃竟持該水果刀連續二次對被害人腹部之致命部位刺入，及再刺入背部一
    刀，且以被害人所受之刀傷深及胃部、腹膜等處，亦見被告行刺時用力甚猛，下
    手甚重，主觀上有致被害人於死之殺人犯意至明。又被告雖於行刺被害人三刀後
    ，見被害人血流如注，即報警前來送醫急救，被害人始免於一死；然此僅係被告
    實施殺人行為後之善後處理態度，及係因急救被害人得宜始未生死亡之結果，並
    不影響被告原即具有殺人犯意之認定。綜上足認被告所辯前詞，要屬畏罪避重就
    輕之飾詞，無足取信。本件事證已臻明確，被告之犯行洵堪認定，應予依法論科
    。
二、查被告以殺人之犯意，著手殺人之行為，雖未造成死亡之結果，仍難解其殺人未
    遂之罪責。核所為係犯刑法第二百七十一條第二項、第一項之殺人未遂罪。其殺
    人行為因僅止未遂，應按既遂犯之刑減輕其刑。其於犯罪未被有偵查權之公務員
    或機關發覺前主動報警，並於臺南市警察局第一分局莊敬所派出所員警乙○○前
    往現場處理時，主動向該警員自首坦承犯行，既據證人乙○○在本院結證屬實，
    並有該分局九十一年一月二十一日（九十一）南市警一刑字第七０一八號函、及
    所附之勤務指揮中心受理各類案件紀錄表、及莊敬所派出所工作紀錄等件，各在
    卷足稽，並進而接受法院裁判，應依自首規定遞減其刑。原審本於同上之見解，
    適用刑法第二百七十一條第二項、第一項、第二十六條前段、第六十二條前段，
    並審酌被告之素行、犯罪之動機、目的、方法、手段、被害人所受損害，及其犯
    後頗具悔意並與被害人達成和解，有和解書在卷足憑等一切情狀，對其量處有期
    徒刑二年八月，以資懲儆。復就扣案之水果刀一把，認雖係被告犯罪所用，惟非
    屬被告所有之物，爰不併予宣告沒收。經核認事用法並無不合，量刑亦稱妥適。
    被告上訴意旨，否認有殺人犯意，或認量刑過重，指摘原判決不當，為無理由，
    應予駁回。
三、據上論斷，應依刑事訴訟法第三百六十八條，判決如主文。
本案經檢察官曾顯智到庭執行職務。
中      華      民國    九十一    年      五      月    二十八    日
                                  臺灣高等法院臺南分院刑事第二庭
                                      審判長法官  林  永  茂
                                            法官  蘇  重  信
                                            法官  陳  清  溪
右正本證明與原本無異。
如不服本判決，應於判決送達後十日內向本院提出上訴狀，其未敘述理由者並應於提
出上訴狀後十日內向本院補提理由書（應附繕本)。
                                      法院書記官  劉  岳  文
中      華      民      國    九十一    年      五      月    二十八    日
刑法第二百七十一條第一項：
殺人者，處死刑、無期徒刑或十年以上有期徒刑。
前項之未遂犯罰之。
